臺灣橋頭地方法院刑事判決　
111年度金訴字第15號
公  訴  人  臺灣橋頭地方檢察署檢察官
被      告  林鋒銘


上列被告因詐欺等案件，經檢察官提起公訴（110年度偵字第102
27號），本院判決如下：
    主  文
林鋒銘共同犯洗錢防制法第十四條第一項之洗錢罪，處有期徒刑
參月，併科罰金新臺幣貳萬元，罰金如易服勞役，以新臺幣壹仟
元折算壹日。未扣案之犯罪所得新臺幣參仟元沒收，於全部或一
部不能沒收或不宜執行沒收時，追徵之。
    事  實
一、林鋒銘明知真實姓名年籍不詳、綽號「邱鎧」之詐欺集團成
    員，請其提供金融帳戶供匯款使用，並代為領取匯入帳戶之
    款項，係屬洗錢防制法所定之特定犯罪所得，竟與「邱鎧」
    及「邱鎧」所屬詐欺集團內真實姓名年籍不詳之成年成員，
    共同基於掩飾隱匿特定犯罪所得來源去向之洗錢犯意聯絡，
    於民國110 年6 月28日前，將其所有國泰世華商業銀行帳號00
    0000000000號帳戶（下稱國泰帳戶）提供予該詐欺集團使用
    。該集團成員於取得上開國泰帳戶之資料後，於110 年6 月
    28日上午8 時許，撥打電話與朱勝華，向朱勝華佯稱為其配
    偶之親戚「淑珍」急需借錢云云，致朱勝華陷於錯誤，於同
    日上午10時28分許，在高雄市○○區○○路000 號之臺灣銀行楠
    梓分行臨櫃提款新臺幣（下同）45萬元後，依指示匯款至上
    開國泰帳戶，再由林鋒銘依指示於同日上午11時38分許，提
    領帳戶內44萬7 千元現金，將之交付予「邱鎧」，而由「邱
    鎧」再行繳回該詐騙集團，以此方式掩飾、隱匿特定犯罪所
    得之去向與所在。嗣朱勝華發現被騙，乃報警處理，經警循
    線追查後，始知悉上情。
二、案經朱勝華訴由高雄市政府警察局岡山分局報告臺灣橋頭地
    方檢察署檢察官偵查起訴。
    理  由
壹、程序部分
    按被告以外之人於審判外之言詞或書面陳述，屬傳聞證據，
    原則上不得作為證據；惟按被告以外之人於審判外之陳述，
    雖不符刑事訴訟法第159 條之1 至第159 條之4 之規定，而
    經當事人於審判程序同意作為證據，法院審酌該言詞陳述或
    書面陳述作成時之情況，認為適當者，亦得為證據，刑事訴
    訟法第159 條第1 項、第159 條之5 第1 項分別定有明文。
    查本判決所引用屬於傳聞證據之部分，均已依法踐行調查證
    據程序，且檢察官及被告林鋒銘於本院審理時，均明示同意
    有證據能力（審金訴第31頁；金訴卷第27頁），基於尊重當
    事人對於傳聞證據之處分權，及證據資料愈豐富愈有助於真
    實發現之理念，本院審酌該等證據作成時情況，並無違法取
    證之瑕疵，且無顯不可信之情形，以之作為證據應屬適當，
    自均有證據能力。
貳、實體部分
一、認定事實所憑之證據及理由
    訊據被告林鋒銘固不否認有提供上開國泰帳戶予「邱鎧」及
    提領帳戶內上開款項等事實，且不爭執告訴人朱勝華上開受
    騙匯款之經過，惟矢口否認有何洗錢之犯行，辯稱：我是被
    騙的，沒有要洗錢的意思，我的認知這是經營賭博網站的公
    司，我領的錢是線上博奕的錢，「邱鎧」跟我說球板的網站
    設在大陸，大陸與臺灣各有1個做博奕的老闆，如果賭客輸
    錢會把錢匯到我的帳戶，如果玩球版的賭客贏錢，我就要把
    錢匯給賭客，我領出來的錢我知道是非法的錢，是要交給「
    邱鎧」交回公司云云（審金訴卷第28頁至第29頁；金訴卷第
    51頁至第52頁）。經查：
　㈠上開不爭執事項，業據被告於警詢、偵訊與本院審理時坦承
    不諱（警卷第8頁至第11頁；偵卷第19頁至第20頁；審金訴
    卷第28頁至第29頁；金訴卷第51頁至第52頁），核與告訴人
    朱勝華於警詢中之指訴相符（警卷第29頁至第31頁），並有
    上開國泰帳戶客戶基本資料及交易明細（警卷第13頁至第20
    頁）、被告所提供之LINE通訊軟體對話紀錄與對話紀錄翻拍
    照片（警卷第21頁至第26頁；金訴卷第31頁）、告訴人朱勝
    華所提供之110年6月28日臺灣銀行匯款申請書回條聯、臺灣
    銀行帳戶存摺封面與交易明細、通話紀錄及LINE通訊軟體對
    話紀錄翻拍照片（警卷第33頁、第35頁、第37頁）等在卷可
    資參照，此部分事實應堪認定。
　㈡被告雖以前詞置辯，惟查：
　⒈按行為人認識之犯罪事實與發生之犯罪事實不符，為構成事
    實之錯誤，而其不符之原因，係對於犯罪客體之屬性認識有
    誤者，為客體錯誤。此項錯誤，如認識之客體與現實客體屬
    同一法定構成要件，在刑法規範上所受保護之價值相等（即
    等價之客體錯誤），且二者又為合一之目標，應視為認識與
    事實無誤，不影響犯罪之故意（最高法院102年度台上字第3
    35號、110 年度台上字第 1498 號刑事判決意旨參照）。又
    犯刑法第268條、第339條而取得或變得之財物或財產上利益
    及其孳息均屬特定犯罪所得，洗錢防制法第3條第2款、第4
    條第1項定有明文。依被告上開所辯，其所提領之款項，係
    「邱鎧」所屬公司在大陸地區藉由網際網路開設投注簽賭網
    站（即俗稱：球版），供不特定人藉由網際網路連線登入下
    注賭博財物，而加以營利所得款項，其主觀認識上，該款項
    係屬刑法第268條意圖營利供給賭博場所、聚眾賭博之犯罪
    所得，而屬洗錢防制法第3條第2款、第4條第1項所規定之特
    定犯罪所得，應堪認定；該款項雖實質上屬告訴人朱勝華受
    騙匯入之款項，而為刑法第339條詐欺取財罪之特定犯罪所
    得，與被告主觀認識不同而有客體錯誤之情形，然被告主觀
    上所認識之犯罪客體與事實上之犯罪客體，均為「特定犯罪
    所得」，而同屬洗錢防制法所欲規範之洗錢標的，足認被告
    主觀之認識錯誤，應屬「等價之客體錯誤」，而不影響被告
    主觀上有洗錢故意之認定。
　⒉再者，本件詐騙集團向告訴人朱勝華施用詐術後，進而為掩
    飾、隱匿其等特定犯罪所得財物之所在、去向，以被告所提
    供上開國泰帳戶供告訴人匯款，於告訴人匯款後，再經被告
    提領轉交予「邱鎧」，並經由「邱鎧」向上層轉予其所屬詐
    騙集團，該犯罪所得即因被告之提領、交付等行為而形成金
    流斷點，致使檢、警單位事後難以查知其去向，被告及該集
    團成員上開所為自該當掩飾、隱匿特定犯罪所得財物之洗錢
    行為；而被告自陳其為大學畢業之教育程度（金訴卷第53頁
    ），且行為時為年近36歲，堪認其為智識正常之成年人，其
    無從提供「邱鎧」之真實姓名，且對「邱鎧」所屬之公司（
    詐騙集團）亦毫無所悉，當可知悉該筆特定犯罪所得經匯入
    其國泰帳戶再經其提領交付予「邱鎧」向上層轉，已然形成
    特定犯罪所得流向之查緝斷點，自堪認定其主觀上具有洗錢
    之犯意，被告所辯亦不足採信。
　㈣綜上所述，本案事證明確，被告犯行堪以認定，應依法論罪
    科刑。　　　　
二、論罪科刑
　㈠核被告所為，係犯洗錢防制法第14條第1 項之一般洗錢罪。
    被告與「邱鎧」及「邱鎧」所屬詐騙集團成員間，就上開犯
    行有犯意聯絡與行為分擔，應論以共同正犯。
　㈡按犯洗錢防制法第14條之罪，在偵查或審判中自白者，減輕
    其刑，洗錢防制法第16條第2 項定有明文，而所謂自白乃對
    自己之犯罪事實全部或主要部分為肯定供述之意（最高法院
    99年度台上字第110、1850、2455號判決意旨參照）。被告
    雖為否認犯罪之表示，然其就有提供國泰帳戶、提領告訴人
    所匯款項，且對所提領款項為特定犯罪所得之主觀認識均為
    肯定之供述，堪認其業於本案審理時自白犯行，爰依洗錢防
    制法第16條第2 項之規定減輕其刑。
　㈢爰審酌被告應已知悉其所提供之帳戶，係為供匯入特定犯罪
    所得之用，僅為賺取些微報酬，竟不顧其帳戶淪為洗錢之犯
    罪工具，恣意提供上開帳戶予「邱鎧」及「邱鎧」所屬詐騙
    集團使用，進而為「邱鎧」及其所屬詐騙集團提領交付匯入
    之特定犯罪所得，破壞社會治安及有礙金融秩序，助長犯罪
    歪風，並增加司法單位追緝本案犯罪集團成員之困難，且告
    訴人受騙匯入之款項經其提領、交付後，即難以追查其去向
    ，而得以切斷特定犯罪所得與特定犯罪行為人間之關係，致
    加深告訴人向施用詐術者求償之困難度，所為實非可取；另
    參酌告訴人因本案所受損害之金額，以及被告大致坦承犯行
    且未賠付告訴人受騙款項等犯後態度；併衡以被告於本院審
    理時自陳大學畢業之智識程度，目前以打零工維生，月收入
    約2 萬元（金訴卷第53頁）等一切具體情狀，量處如主文所
    示之刑，並就罰金部分諭知罰金易服勞役之折算標準。　
　㈣按犯罪所得，屬於犯罪行為人者，沒收之，於全部或一部不
    能沒收或不宜執行沒收時，追徵其價額，刑法第38條之1 第
    1 項前段、第3 項分別定有明文。被告為本案犯行時，已依
    「邱鎧」之指示留存3000元在上開國泰帳戶內供作本案犯行
    之報酬等事實，業據其於偵訊與本院審理時供述明確（偵卷
    第20頁；審金訴卷第29頁），並有該帳戶之上開交易明細在
    卷可參，堪認此部分為被告之犯罪所得，雖未據扣案，亦未
    經被告賠償予告訴人，為免被告保有犯罪所得，自應予宣告
    沒收，並諭知於全部或一部不能沒收或不宜執行沒收時，追
    徵其價額。　　 
三、不另為無罪諭知
　㈠公訴意旨另以：被告與「邱鎧」等詐欺集團成員共同意圖為
    自己不法所有，基於3 人以上共同犯詐欺取財之犯意聯絡，
    共同為前開犯罪事實之行為，而認其亦涉有刑法第339 條之
    4 第1 項第2 款之加重詐欺取財罪嫌。
　㈡按犯罪事實應依證據認定之，無證據不得認定犯罪事實；不
    能證明被告犯罪者，應諭知無罪之判決，刑事訴訟法第154 
    條第2 項、第301 條第1 項分別定有明文。又認定不利於被
    告之事實，須依積極證據，苟積極證據不足為不利於被告事
    實之認定時，即應為有利於被告之認定，更不必有何有利之
    證據；認定犯罪事實所憑之證據，雖不以直接證據為限，間
    接證據亦包括在內，然而無論直接或間接證據，其為訴訟上
    之證明，須於通常一般之人均不致有所懷疑，而得確信為真
    實之程度者，始得據為有罪之認定，若其關於被告是否犯罪
    之證明未能達此程度，而有合理性懷疑之存在，致使無從形
    成有罪之確信，根據「罪證有疑，利於被告」之證據法則，
    即不得遽為不利於被告之認定。另按事實之認定，應憑證據
    ，如未能發現相當證據，或證據不足以證明，自不能以推測
    或擬制之方法，以為裁判之基礎。再刑事訴訟法第161 條第
    1 項規定：檢察官就被告犯罪事實，應負舉證責任，並指出
    證明之方法。因此，檢察官對於起訴之犯罪事實，應負提出
    證據及說服之實質舉證責任。倘其所提出之證據，不足為被
    告有罪之積極證明，或其指出證明之方法，無從說服法院以
    形成被告有罪之心證，基於無罪推定之原則，自應為被告無
    罪判決之諭知（最高法院30年上字第816 號、76年台上字第
    4986號、40年台上字第86號、92年台上字128 號判例意旨參
    照）。　
　㈢公訴意旨認被告涉有此部分犯嫌，係以上述認定被告犯罪事
    實所憑之證據為其主要之論據。被告就此否認有加重詐欺取
    財之犯行，所辯已如上述。而公訴意旨所提之證據固堪認定
    被告涉有上開洗錢罪之犯行，惟其就同一行為是否另涉有加
    重詐欺取財罪嫌，自應審究被告於上開客觀行為時，主觀上
    是否有3人以上共同詐欺取財犯意。經查：
　⒈被告於本案犯行前，分別於110年5月9日、同年月10日、同年
    6月24日以通訊軟體LINE與「邱鎧」聯繫略以：「邱鎧：你
    想做什麼的？」、「被告：你說做那個領錢匯錢的」、「邱
    鎧：內地博奕的哦，都有啊」、「被告：星期6日你們沒上
    班，玩版的人怎麽辦」等語，有被告所提供其與「邱鎧」之
    LINE通訊軟體對話紀錄與翻拍照片可參（警卷第23頁；金訴
    卷第31頁），核與被告辯稱：我所說的匯錢、領錢就是指博
    奕的錢，玩版的人指的是玩球板的人也就是賭客等語大致相
    符（金訴卷第52頁），是被告辯稱其為本案犯行時主觀認識
    係提領博奕公司經營賭博網站之相關款項，堪以採信。
　⒉邇來以各類不實電話內容而詐欺取財之犯罪類型層出不窮，
    該等犯罪，多數均係利用他人帳戶作為洗錢、詐欺所得財物
    之出入帳戶，業經媒體廣為披載，政府機關、金融機構亦一
    再提醒勿將帳戶資料提供他人使用之重要性，雖一般人依其
    通常之知識、智能及經驗，均能知悉將帳戶資料交付他人，
    即可能使取得帳戶資料者藉帳戶取得不法犯罪所得，且隱匿
    帳戶內資金之實際取得人之身分，以逃避追查。然人頭帳戶
    作為不法用途之面向甚多，除供洗錢、詐欺等犯罪所用外，
    如被告主觀所認識供運動賽事為簽注標的之賭博網站，將人
    頭帳戶作為不法資金進出之工具等情形，亦所在多有，而以
    被告上開與「邱鎧」之對話脈絡以觀，佐以其提領款項行為
    可輕易獲致3000元報酬之事實，其主觀上認為本案行為，係
    為「邱鎧」及其所屬之兩岸博奕公司承擔查緝與刑事訴追風
    險所獲取之高額對價，亦非超脫常情想像之事，自堪認定被
    告為上開行為之際，主觀上對於「邱鎧」與其所屬「公司」
    係從事意圖營利供給賭博場所或聚眾賭博犯行已有確信，難
    認其係與「邱鎧」與其所屬詐騙集團成員間有3人以上共同
    犯詐欺取財之犯意聯絡，應依「罪證有疑利歸被告」以及「
    所犯重於所知，從其所知」之法理（最高法院111年度台上
    字第1015號、111年度台上字第802號、111年度台上字第796
    號判決意旨參照），僅就被告上開行為論以一般洗錢罪，而
    無從認定被告此部分另涉有3人以上共同犯詐欺取財之犯行
    。
　⒊綜上所述，依公訴意旨所提出之證據，尚難認被告上開行為
    另涉有3人以上共同犯詐欺取財罪，此部分本應為無罪之諭
    知，惟此部分與前開論罪科刑之部分，具有想像競合犯之裁
    判上一罪關係，爰不另為無罪之諭知。　　　
據上論斷，應依刑事訴訟法第299條第1項前段，判決如主文。
本案經檢察官陳靜宜提起公訴，檢察官陳登燦到庭執行職務。
中　　華　　民　　國　　111 　年　　7 　　月　　8 　　日
                  刑事第一庭    審判長法　官  楊智守
　　　　　　　　　                    法  官  王奕華
　　　　　　　　　                    法  官  陳狄建
以上正本證明與原本無異。
如不服本判決應於收受送達後20日內向本院提出上訴書狀，並應
敘述具體理由；如未敘述上訴理由者，應於上訴期間屆滿後20日
內向本院補提理由書（均須按他造當事人之人數附繕本）「切勿
逕送上級法院」。
中　　華　　民　　國　　111 　年　　7 　　月　　8 　　日
　　　　　　　　　　　　　　　　  　 書記官  吳雅琪
附錄本案論罪科刑法條：
洗錢防制法第2條
本法所稱洗錢，指下列行為：
一、意圖掩飾或隱匿特定犯罪所得來源，或使他人逃避刑事追訴
    ，而移轉或變更特定犯罪所得。
二、掩飾或隱匿特定犯罪所得之本質、來源、去向、所在、所有
    權、處分權或其他權益者。
三、收受、持有或使用他人之特定犯罪所得。
洗錢防制法第14條
有第二條各款所列洗錢行為者，處7年以下有期徒刑，併科新臺
幣5百萬元以下罰金。
前項之未遂犯罰之。
前二項情形，不得科以超過其特定犯罪所定最重本刑之刑。　　
卷證對照表：
一、高雄市政府警察局岡山分局高市警岡分偵字第11072284400號，稱警卷 二、臺灣橋頭地方檢察署110年度偵字第10227號，稱偵卷 三、臺灣橋頭地方法院110年度審金訴字第231號，稱審金訴卷 四、臺灣橋頭地方法院111年度金訴字第15號，稱金訴卷